【裁判字號】    98,簡上,168
【裁判日期】    981127
【裁判案由】    詐欺
【裁判全文】
臺灣基隆地方法院刑事判決             98年度簡上字第168號
公  訴  人  臺灣基隆地方法院檢察署檢察官
上  訴  人
即  被  告  乙○○
上列被告因詐欺案件，不服本院基隆簡易庭98年度基簡字第1031
號，中華民國98年8 月25日第一審簡易判決（聲請案號：98年度
偵字第3273號）提起上訴，本院管轄之第二審合議庭判決如下：
    主  文
上訴駁回。
乙○○緩刑貳年。
    事實及理由
一、本案經本院審理結果，認第一審判決以被告乙○○係犯刑法
    第30條、第339條第1項之幫助詐欺罪，而判處被告拘役40日
    ，如易科罰金以新台幣1,000元折算1日，其認事用法均無違
    誤，量刑亦屬適當，應予維持，並引用第一審判決書記載之
    事實、證據及理由（如附件）。
二、被告即上訴人上訴意旨略以：被告年輕識淺，因求職一時未
    察，將提款卡、密碼交付他人，期能諭知緩刑等語。
三、訊據上訴人即被告乙○○對於本件幫助詐欺之犯行，坦承不
    諱，並據被害人丙○○於警詢時證述明確，復有台灣土地銀
    行營業部函暨開戶資料、交易資料查詢單、自動櫃員機交易
    明細表附卷可稽，堪信被告自白與事實相符。本件事證明確
    ，其犯行洵堪認定。
三、核被告乙○○所為，係犯有刑法第30條、第339條第1項之幫
    助詐欺罪。被告係基於幫助之犯意提供其帳戶，為幫助犯，
    應依刑法第30條第2 項按正犯之刑減輕之。原審審酌被告隨
    意提供個人個人極為重要之金融帳戶，供詐騙行為人獲取犯
    罪所得，影響社會正常交易安全及秩序，及犯後態度等一切
    情狀，量處被告拘役40日，如易科罰金以新台幣1,000 元折
    算1 日，其認事用法並無違誤，量刑亦屬恰當，應予維持，
    被告上訴指摘原審簡易判決不當，為無理由，應予駁回。
四、惟本院審酌被告前未曾受有期徒刑以上刑之宣告，有本院被
    告全國前案紀錄表在卷可按，本件犯行係一時失察，致罹刑
    章，本院認本件刑之宣告，已足收警惕之效，因認所處之刑
    ，以暫不執行為適當，併予宣告緩刑2年，以策自新。
據上論斷，應依刑事訴訟法第455 條之1 第3 項、第368 條、第
373 條，刑法第74條第1 項第1 款，判決如主文。
本案經檢察官甲○○到庭執行職務。
中    華    民    國    98    年    11    月    27    日
                  刑事第四庭審判長法  官  齊  潔
                                  法  官  何怡穎
                                  法  官  周霙蘭
以上正本證明與原本無異。
本件判決不得上訴。
中    華    民    國    98    年    11    月    27    日
                                  書記官  王月娥
附件
臺灣基隆地方法院刑事簡易判決        98年度基簡字第1031號
聲  請  人  臺灣基隆地方法院檢察署檢察官
被      告  乙○○  女  18歲（民國○○年○月○○日生）
                    身分證統一編號：Ｚ000000000號
                    住臺北縣瑞芳鎮○○路東泰新村13號3樓
                    居臺北縣瑞芳鎮○○路東泰新村13號4樓
上列被告因詐欺案件，經檢察官聲請以簡易判決處刑（98年度偵
字第3273號），本院判決如下：
    主  文
乙○○幫助意圖為自己不法之所有，以詐術使人將本人之物交付
，處拘役肆拾日，如易科罰金，以新台幣壹仟元折算壹日。
    事實及理由
一、本件除就犯罪事實及證據部分，分別補充下列內容外，其餘
    犯罪事實及證據均引用檢察官聲請簡易判決處刑書之記載，
    如附件：
（一）犯罪事實部分
    就檢察官聲請簡易判決處刑書犯罪事實欄一第1 至3 行所載
    「乙○○可預見提供金融帳戶予來路不明之人，將幫助他人
    詐欺，仍基於幫助詐欺之不確定故意，於民國98年1 月3 日
    應徵工作後，在新竹市○○路附近」等語，補充為「乙○○
    明知金融機構帳戶為個人信用之表徵，且申請開立金融帳戶
    並無任何特殊限制，任何人只要有些許款項，均可自行至不
    同金融機構申請開立多數帳戶使用，並預見將自己所有之帳
    戶存摺、提款卡及密碼交付他人使用，可能因此供不法詐騙
    份子利用以詐術使他人將款項匯入後，再予提領使用，因而
    幫助他人從事詐欺取財之目的，竟為貪圖不法利益，基於幫
    助他人詐欺取財之不確定故意，於民國98年1 月3 日下午5
    時許，在新竹市○○路某處」。
（二）證據部分
    補充「按在金融機構開立帳戶、請領存摺及提款卡使用，係
    針對個人身分之社會信用而予以資金流通，具有強烈之屬人
    性格，而金融帳戶作為個人理財之工具，申請開設並無任何
    特殊之限制，一般民眾均得以存入最低開戶金額之方式申請
    使用，且同一人得在不同之金融機構申請數個存款帳戶使用
    ，乃眾所週知之事實；依一般人之社會經驗，若遇陌生人捨
    以自己名義申請帳戶，反向不特定人蒐集金融帳戶使用，衡
    情應對該帳戶是否供合法使用一節有所懷疑，且近年詐騙集
    團犯案猖獗，利用帳戶掩飾、隱匿詐財贓款之事，迭有所聞
    ，被告乙○○為成年人，具有高職肄業之學歷，已有相當之
    智識能力，就此當無不知之理，且被告於偵查中陳稱其知將
    帳戶存摺、提款卡及密碼交付他人，可能供他人犯罪所用等
    情，足認被告就該帳戶可能供他人為不法犯罪所用一節，應
    已有認識，而被告竟仍將本案帳戶之存摺、提款卡及密碼交
    付身分不詳之成年人使用，故認被告確有幫助收受帳戶之人
    ，利用其提供之帳戶詐欺取財之不確定故意甚明。」
二、法律適用部分
（一）按刑法上之幫助犯，係對於犯罪與正犯有共同之認識，以
      幫助之意思，對於正犯資以助力，而未參與犯罪行為者而
      言，如未參與實行構成要件之行為，且係出於幫助之意思
      ，提供助力，即屬幫助犯，而非共同正犯（最高法院49年
      台上字第77號判例可資參照）。本件被告基於幫助之犯意
      ，將所有本案帳戶之存摺、提款卡及密碼交付予身分不詳
      之成年人使用，使真實身分不詳之成年人對丙○○施以詐
      術，致丙○○陷於錯誤，將金錢匯入被告交付之帳戶內，
      而為他人之詐欺取財行為提供助力，核被告所為，係犯刑
      法第30條第1 項、第339 條第1 項之幫助詐欺取財罪。
（二）被告基於幫助之犯意為上開犯行，為幫助犯，爰依刑法第
      30條第2 項之規定，按正犯之刑減輕之。
（三）爰審酌被告將帳戶交付予不法詐騙分子使用，致被害人受
      有損害，並使犯罪追查趨於複雜，影響社會正常交易安全
      及秩序非微，法治觀念顯有偏差，惟被告於偵查中已坦承
      犯行，犯後態度尚屬良好，且其前無犯罪紀錄等一切情狀
      ，量處如主文所示之刑，並諭知易科罰金之折算標準。
據上論斷，應依刑事訴訟法第449 條第1 項前段、第454 條第2
項，刑法第339 條第1 項、第30條、第41條第1 項前段，刑法施
行法第1 條之1 ，逕以簡易判決處刑如主文。
如不服本判決，得於判決送達之日起10日內，向本院提出上訴。
中    華    民    國    98    年    8     月    25    日
                  基隆簡易庭法    官  邰婉玲
以上正本證明與原本無異。
如不服本判決，應於判決送達後10日內，向本院提出上訴書狀，
上訴於本院合議庭，並按他造當事人之人數附具繕本。
中    華    民    國    98    年    8     月    25    日
                            書 記 官  彭筠凱
附錄所犯法條：
中華民國刑法第339條第1項
（普通詐欺罪）
意圖為自己或第三人不法之所有，以詐術使人將本人或第三人之
物交付者，處5年以下有期徒刑、拘役或科或併科1千元以下罰金
。
【附件】
臺灣基隆地方法院檢察署檢察官聲請簡易判決處刑書
                                      98年度偵字第3273號
    被      告  乙○○  女  18歲（民國○○年○月○○日生）
                        住臺北縣瑞芳鎮○○路東泰新村13號
                        3樓
                        國民身分證統一編號：Ｚ000000000號
上列被告因詐欺案件，業經偵查終結，認為宜聲請以簡易判決處
刑，茲將犯罪事實及證據並所犯法條分敘如下：
        犯罪事實
一、乙○○可預見提供金融帳戶予來路不明之人，將幫助他人詐
    欺，仍基於幫助詐欺之不確定故意，於民國98年1月3日應徵
    工作後，在新竹市○○路附近，將其開立於臺灣土地銀行營
    業部帳戶（帳號：000000000000號）之存摺及金融卡（含密
    碼），郵寄予姓名年籍不詳之他人，任由該他人所屬之詐欺
    集團使用。嗣該詐欺集團成員於98年1月4日，以電話向丙○
    ○詐稱其在東森購物之交易發生操作錯誤，將持續自動扣款
    ，致丙○○陷於錯誤，至自動櫃員機前依循指示操作，陸續
    匯出新臺幣（下同）3萬元、2萬8000元、2萬5000元、1萬60
    00元、1000元、2萬2000元至乙○○之上開帳戶。
二、案經桃園縣政府警察局蘆竹分局報由臺灣桃園地方法院檢察
    署呈請臺灣高等法院檢察署令轉本署偵辦。
        證據並所犯法條
一、證據：（一）被告乙○○之自白。
          （二）被害人丙○○之證詞。
          （三）自動櫃員機交易明細表、被告上開帳戶之開戶
                資料及交易明細。
二、核被告所為，係犯刑法第30條第1項、第339條第1項之幫助
    詐欺罪嫌。
三、依刑事訴訟法第451條第1項聲請逕以簡易判決處刑。
    此    致
臺灣基隆地方法院簡易庭
中    華    民    國    98    年    8     月    6     日
                              檢察官  陳  佳  宏
本件正本證明與原本無異
中    華    民    國    98    年    8     月    12    日
                              書記官  王  雅  芳
附錄所犯法條：
中華民國刑法第339條
意圖為自己或第三人不法之所有，以詐術使人將本人或第三人之
物交付者，處5年以下有期徒刑、拘役或科或併科1千元以下罰金
。
以前項方法得財產上不法之利益或使第三人得之者，亦同。
前二項之未遂犯罰之。
中華民國刑法第30條
幫助他人實行犯罪行為者，為幫助犯。雖他人不知幫助之情者，
亦同。幫助犯之處罰，得按正犯之刑減輕之。


司法院資訊處製作；財團法人民間司法改革基金會備份。
